臺灣高等法院刑事判決　　　　　　　96年度上更(一)字第31號
上　訴　人
即　被　告　甲○○
　　　　　　　　　　（現於台灣台北看守所羈押中）
選任辯護人　李志雄律師
上列上訴人因違反毒品危害防制條例等案件，不服台灣桃園地方
法院95年度重訴字第7號，中華民國95年5月29日第一審判決（起
訴案號：台灣桃園地方法院檢察署94年度偵字第17664 號），提
起上訴，判決後經最高法院第一次發回更審，本院判決如下：
    主  文
原判決撤銷。
甲○○共同運輸第一級毒品，處有期徒刑拾年陸月，褫奪公權拾
年；扣案第一級毒品海洛因驗餘淨重貳佰玖拾參點捌公克沒收銷
燬之；扣案海洛因外包裝袋貳只（包裝重共計肆拾參點陸肆公克
）、涼鞋壹雙及搭配門號0000000000號之NOKIA 牌行
動電話壹具（含SIM 卡壹枚）均沒收；未扣案之運輸第一級毒品
犯罪所得財物新臺幣貳萬元沒收，如全部或一部不能沒收時，以
其財產抵償之。
    事  實
一、甲○○（原為乙○○店內之電動玩具試打員）明知海洛因係
    毒品危害防制條例第2條第2項第1款規定之第1級毒品，且為
    懲治走私條例第2條第4項規定經行政院公告管制之甲項第4
    目進出口物品，依法不得運輸、持有、私運進口，竟為貪圖
    新臺幣（下同）3 萬元之報酬，與乙○○、丙○○（均已成
    年，分別經台灣台中地方法院以95年度訴字第369 號判處有
    期徒刑十四年、十三年，上訴後並經台灣高等法院台中分院
    以95年度上訴字第2862號駁回上訴，丙○○未提上訴）及真
    實姓名年籍不詳喚名為「黃明桐」之中華民國籍成年男子（
    另案偵辦中），共同基於運輸及自大陸地區私運管制物品第
    1 級毒品海洛因入境國內之犯意，由「黃明桐」負責自大陸
    不詳地區購入海洛因，並安排甲○○、乙○○、丙○○3 人
    在大陸地區之住宿事宜，丙○○則負責購買甲○○與乙○○
    等人往返澳門、臺灣之機票，甲○○則使用其所有之門號00
    00000000號行動電話，與乙○○、丙○○二人聯絡機票、食
    宿及前開約定之報酬等事宜。嗣乙○○先於民國（下同）94
    年10月5日凌晨某時，在其位於臺中市○○○街37號2 樓住處
    內，先交付一部分之報酬現金2 萬元予甲○○後，甲○○、
    乙○○及丙○○3人隨即於94年10月5 日下午3時許，在桃園
    縣中正國際機場（現更名為桃園國際機場，以下均同）搭乘
    澳門航空公司NX-521班機班機飛抵澳門，再換搭計程車前往
    大陸地區廣東省珠海市某處，與不詳姓名年籍之成年男子碰
    面，且於當日（即5 日）投宿在該名男子安排之民宿內，而
    於翌日（即6 日）一同前往廣東省深圳市。「黃明桐」、乙○○、丙○○等人再於94年10月7 日某時，帶甲○○前往深
    圳市某市場，購買新衣及新涼鞋，經甲○○試穿後選購大於
    甲○○之雙腳尺寸之涼鞋，隨即持回交由「黃明桐」在某處
    挖除鞋底中間原有結構將海洛因2包（驗餘淨重共293.80 公
    克，純度百分之33.29，純質淨重共97.81公克，包裝重共43
    .64 公克）分別置入該雙涼鞋鞋底內後，而於94年10月8 日
    下午2、3時許，由黃明桐、乙○○在甲○○住宿之深圳市民
    宿內，交付業經在鞋底內夾藏毒品海洛因2包之上開涼鞋1雙
    予甲○○，乙○○並要求甲○○換穿該涼鞋，甲○○即將原
    穿著之舊布鞋丟棄，換穿該雙涼鞋。迄於94年10月9 日下午
    某時，甲○○穿著上揭涼鞋離開珠海後，獨自轉經澳門搭乘
    澳門航空公司NX-518班機班機入境（乙○○、丙○○為逃避
    查緝，續在大陸地區逗留，未一同入境），於同日下午7 時
    許，返抵桃園縣中正國際機場而運輸及自大陸地區私運管制
    物品海洛因入境，迨94年10月9日下午7時20分許，甲○○在
    中正國際機場第2 航廈通關時，經內政部航空警察局安檢隊
    警員吳福龍察覺神情怪異，且腳上穿著之涼鞋甚為新穎，並
    在通關櫃臺前稍作停留，形跡可疑，乃上前攔查，並於檢查
    行李及涼鞋後，在上開涼鞋鞋底內扣得海洛因2 包及在甲○○身上扣得其所有用以聯繫乙○○、丙○○運毒，搭配門號
    0000000000號使用之NOKIA牌行動電話1具（含SIM 卡一枚）
    ，因而查獲上情。
二、案經內政部警政署航空警察局移送臺灣桃園地方法院檢察署
    檢察官偵查起訴。
    理  由
壹、程序部分：
一、按被告以外之人於審判外之言詞或書面陳述，除法律有規定
    者外，不得作為證據；除刑事訴訟法第159條之1至159條之3
    之情形外，下列文書亦得為證據：一、除顯有不可信之情況
    外，公務員職務上製作之紀錄文書、證明文書。二、除顯有
    不可信之情況外，從事業務之人於業務上或通常業務過程所
    須製作之紀錄文書、證明文書。三、除前2 款之情形外，其
    他於可信之特別情況下所製作之文書，刑事訴訟法第159 條
    第1項、第159條之4 分別定有明文。查卷附毒品初步檢驗報
    告單、被告之尿液編號對照表及尿液檢驗報告、法務部調查
    局鑑定通知書、臺北關稅局扣押收據及搜索筆錄、被告及證
    人乙○○之旅客入出境查詢紀錄、現場查獲照片8 幀，性質
    上各為公務員於職務上製作之證明文書、紀錄文書；澳門航
    空公司94年10月5日NX-521號班機艙單1紙，性質上係從事業
    務之人於業務上製作之紀錄文書，且均無刑事訴訟法第159
    條之4第1款、第2款所定顯有不可信之情況，揆諸上開規定
    ，自有證據能力。
二、共犯丙○○於台灣台中地方法院、台灣高等法院台中分院審
    理之陳述，雖未以證人之身分具結後經被告交互詰問，惟本
    院於96年3 月23日審理時已令共同被告相互以證人之身分具
    結就其於台灣台中地方法院、台灣高等法院台中分院審理之
    陳述之內容擔保其真正，並由被告進行交互詰問，辨明其真
    實性，是該共犯被告於台灣台中地方法院、台灣高等法院台
    中分院審理之陳述，已轉換為本院審理中證人之陳述，自有
    證據能力，合先敘明。
貳、實體部分：
一、訊據被告甲○○固坦承乙○○於上揭時地先交付伊2 萬元（
    原約定3萬元)報酬，並由丙○○負責購買往返澳門、臺灣之
    機票，乙○○則負責伊之機票費用及大陸地區食宿費用，乙○○、丙○○並撥打電話至伊使用之0000000000號行動電話
    門號，與伊聯絡機票、食宿事宜，另由在大陸地區廣東省珠
    海市之真實姓名年籍不詳之男子負責安排伊等在大陸地區之
    住宿事宜以及伊於94年10月9 日穿著上開扣案內置前開毒品
    之涼鞋搭機入境國內等情不諱，惟矢口否認有共同運輸海洛
    因及私運物品進入臺灣地區之犯行，辯稱：伊係前往大陸假
    結婚相親，到大陸時乙○○及該名不詳姓名年籍成年男子說
    相親時穿布鞋太髒，要伊換上新衣服及涼鞋，伊始穿上，並
    不知涼鞋內藏有海洛因，亦未發覺該雙涼鞋有異樣云云。
    惟查：
  (一)被告於94年10月9日下午7時許，搭乘澳門航空公司編號NX-5
    18號班機由澳門返抵中正國際機場，於旅客入境檢查時，經
    內政部航空警察局安檢隊警員吳福龍察覺神情怪異，且腳上
    所穿之涼鞋甚為新穎，並在通關櫃臺前稍作停留，舉止異於
    常人，形跡可疑，乃予攔查後，在被告穿著之涼鞋鞋底內層
    扣得海洛因2 包等情，業據證人即查獲警員吳福龍於原審審
    理證述明確，且被告亦自承有穿著上開扣案內置前開毒品之
    涼鞋搭機入境國內之事實，復有臺北關稅局扣押貨物、運輸
    工具收據及搜索筆錄、國人入出境端末查詢報表及澳門航空
    公司94年10月5日NX-521號班機艙單各1份、查獲現場照片8
    幀在卷及上揭海洛因及其外包裝2 只、被告用以藏放海洛因
    之涼鞋1雙及被告與乙○○聯絡之NOKIA牌行動電話1 支（內
    含SIM一枚）扣案為憑。
  (二)扣案之海洛因2 包，經送法務部調查局檢驗結果確含有毒品
    海洛因成分，驗餘淨重共293.80 公克，純度百分之33.29，
    純質淨重共97.81公克，空包裝重43.64公克，有法務部調查
    局毒品初步鑑驗報告單及同局94年12月29日調科壹字第0800
    10305號鑑定通知書在卷可稽（見94年度偵字第17664號第17
    頁、第56頁）。
  (三)雖被告辯稱：伊係前往大陸假結婚相親，不知所穿著之扣案
    涼鞋內藏毒品海洛因云云。但查：
    (1)本件扣案涼鞋係乙○○、丙○○2人於94年10月7日某時許
      ，帶同被告前往大陸地區廣東省深圳市之某市場所購買，
      被告當場試穿該雙涼鞋，確認該雙涼鞋尺寸較被告雙腳尺
      寸為大後，即由丙○○將該涼鞋取回，嗣於94年10月8 日
      下午2、3時許，由真實姓名年籍不詳之成年男子將已置入
      扣案海洛因之涼鞋交付被告穿著，被告並於94年10月9 日
      穿著該雙涼鞋返台等，業據被告供陳在卷，且證人乙○○
      於原審審理證稱：有一名臺灣人叫被告換掉衣服及布鞋，
      伊與丙○○、被告一同去逛街，由被告買下涼鞋等語（見
      原審卷第一一八頁）。另證人丙○○於本院審理時亦結證
      稱；黃明桐說甲○○的衣服很髒，要買衣服、鞋子給甲○○等語（本院96年3月23日審理筆錄第7頁），足見被告於
      94年10月5 日前往大陸地區後，確有更換衣著，改換穿扣
      案涼鞋，並於94年10月9日穿著該涼鞋返台之事實。
    (2)扣案海洛因之含袋重量達337.44公克，平均每包重約168.
      72公克，仍具一定重量及厚度，觀諸證人吳福龍於原審證
      稱：「（你摸到該涼鞋之情形如何？）該涼鞋比較重一點
      ，一般的涼鞋除非是特殊涼鞋否則沒有這麼重，且該涼鞋
      之車縫線有重新車縫過。」等語（見原審卷第111 頁）及
      卷附查獲時拍攝海洛因放置在涼鞋鞋底內之狀況照片自明
      （見94年度偵字第17664 號第10頁），另本院審理時當庭
      勘驗扣案之涼鞋亦發現鞋底內部原來支撐鞋面塑膠相關材
      質，已經被挖除，從鞋頭到鞋尾，全部中空，鞋底縫線呈
      白色，其他鞋面縫線是卡其色，涼鞋側邊原縫線是黑色線
      條（見本院前開審理筆錄第13頁）是該涼鞋其上即有三種
      顏色之車縫線，鞋底部分車線又呈白色，有重新車縫之情
      甚為明顯，苟如被告所言該涼鞋尺寸過大，由丙○○取回
      修改云云，然被告即在市場內選購新涼鞋，而市場內涼鞋
      款式、尺寸何其多，如有尺寸不合之情，大可當場更換適
      合之尺寸或選購其他款式之涼鞋即可，何需大費周張由共
      犯丙○○攜回修改，對此違乎常理之舉，被告豈有無疑之
      理？又衡情鞋底內之結構物主要在緩衝行走時由地面傳來
      之震動，如將之挖除後再藏放各該以塑膠袋包裝之海洛因
      於在鞋底內，其原有緩衝功能必已喪失，一般人應可感覺
      其內有異物及不相當之重量。況被告自承在大陸地區深圳
      之市場內，曾試穿過該涼鞋，對於該涼鞋原先之大小、重
      量及鞋底軟硬度已有相當程度之認知，乃竟穿著鞋底內藏
      入以塑膠袋包裝、每只鞋內含袋重量約168.72公克海洛因
      之涼鞋入境，而謂全然不知，豈非有悖常情。再者，被告
      辯稱：伊係前往大陸假結婚相親，到大陸時乙○○及該名
      不詳姓名年籍成年男子說相親時穿布鞋太髒，要伊換上新
      衣服及涼鞋，伊始穿上等語，惟如係假結婚，又何須相親
      ，且如係相親，穿著自應較為正式，被告棄布鞋穿著涼鞋
      ，亦與一般風俗禮節不符。矧被告於中正國際機場第2 航
      廈通關時，因神情怪異，且腳上穿著之涼鞋甚為新穎，並
      在通關櫃臺前稍作停留，形跡可疑，經內政部航空警察局
      安檢隊警員吳福龍發現後上前攔查，果於檢查行李及涼鞋
      後，在上開涼鞋鞋底內扣得海洛因2 包等情，亦經證人吳
      福龍於原審証述在卷（見原審卷第108頁)，更見被告係因
      夾帶毒品入境，致生心虛。被告所辯不知涼鞋鞋底藏有海
      洛因云云，無非空言，尚難採信。致辯護人辯稱：證人吳
      福龍證稱被告神色怪異之語，係屬證人臆測之詞，不得為
      證據云云，然證人吳福龍即職司查緝之人員有其專業上判
      斷及經驗，以其經驗望而即覺被告神色有異，乃陳述其當
      時所見及職業上之判斷，並非主觀臆測之陳述，辯護人認
      證人吳福龍此部分之證言係屬臆測之詞，恐有誤會，併此
      說明。
    (3)本件扣案之海洛因之含袋重量達337.44公克，價值不菲，
      衡情被告如不知其所穿著之涼鞋鞋底藏有海洛因，自有任
      意棄置之虞，豈非前開共犯所樂見。再者，前開毒品運至
      台灣後，台灣方面勢必有人接應並取得該毒品，乃被告於
      本院前審審理時及本院準備程序均供稱：「他們也沒有跟
      我講回到台灣要跟誰聯絡。」等語，亦與常情有違，更見
      不實。
    (4)證人乙○○於原審固證稱：「（辯護人問：你是否知道被
      告在94年10月間有出國一次？）我跟他一起出去。（辯護
      人問：為了何事出國？）我本來沒有要去，因被告要去假
      結婚，他約我說我沒出過國，叫我一起去。（辯護人問：
      ）你跟被告一起去假結婚，出國的食宿、交通費何人支出
      ？我自己支出。（辯護人問：你們去哪一國？出國期間去
      何處？做何事？）去大陸，去澳門之後到珠海，在珠海住
      兩天，去廣東省松崗，假結婚的地點是在松崗，但沒有辦
      成功，我不知道為何假結婚沒有辦成。（辯護人問：辦假
      結婚的過程你有無陪同被告去辦？）跟女方見面時，我有
      在場，其他不知道。（辯護人問：你在大陸期間，是否都
      與被告在一起？）沒有，各走各的。（辯護人問：所謂「
      各走各的」是何狀況？）有時我們兩人會見面，有時候我
      們各自要去哪裡，就自己去，我們是住同一間民宿，不同
      房間。（辯護人問：提示本院審理卷附之證人乙○○入出
      境資料，你所說的11月10幾日回來是否為2005年11月8日
      該次入境？）應該是。（辯護人問：被告稱他於94年10月
      9日回臺灣這次，是與你一起搭機回台，與你的說法不一
      致，為何如此？）我不知道被告為何會這樣說。（辯護人
      問：你是如何得知被告要出國辦假結婚？）別人問我有無
      人要辦假結婚1個月是3萬元，所以我就問被告是否要辦假
      結婚，被告就說好。（辯護人問：你說被告這次假結婚沒
      有辦成，但被告這次是經由你才會去假結婚，你有無關心
      被告辦假結婚之後續情形，為何沒成功？）我有跟他去大
      陸，我也有去見女方，而我去珠海，他也一起去，但他先
      回國，既然與女方見面時，我也在場，我就知道原因了，
      我也不用再問他。（辯護人問：你是否知道被告到大陸辦
      這次假結婚，被告在大陸時，有無被要求做何外觀上的改
      變？）有叫被告的衣服、布鞋都換掉，要幫被告辦假結婚
      的人叫被告換掉。（辯護人問：你有無在現場看到被告所
      換穿的衣服、鞋子？）衣服是我們一起去買的，鞋子我沒
      有看到。（辯護人問：是否知道被告跟你一起去買新衣服
      是何人支付？）他買衣服就自己出錢。（辯護人問：既然
      人家要求被告要換新衣服、鞋子，為何你只與被告去買衣
      服？）鞋子是被告自己買的，衣服是我與被告、阿中三人
      一起去逛市場買的。（辯護人問：你怎麼知道鞋子是被告
      自己去買的？）是被告跟我說的，要幫被告辦假結婚的人
      原本說要幫被告買，後來被告說不用，他自己要買。（審
      判長問：你們到大陸期間，被告還沒有回國之前，住的部
      分是何人安排？）我們都住在民宿，是大陸方面要辦假結
      婚的人叫我們去住的，錢由他們支付。（審判長問：你帶
      被告到大陸辦假結婚，你可得什麼好處？）只是有人叫我
      去問而已，我沒有什麼好處。（審判長問：）既然是假結
      婚，為何被告要換衣服、鞋子去相親？我不知道。（審判
      長問：你是否知道被告買什麼鞋子？）買涼鞋，他要回國
      前3、4天左右買的，我有看到他穿三天左右。（審判長問
      ：機票是何人購買？）阿中去買三張機票，我的機票是我
      自己出錢的，被告的機票錢是要辦假結婚的人出錢。（審
      判長問：你表示你只有陪被告出去走走，為何被告於警詢
      、偵查、本院調查時均稱你給他2 萬元的報酬，鞋子是壹
      個大陸人準備的，而是你叫他穿的，與你所述都不同，有
      何意見？）鞋子是被告自己買的，2 萬元是被告向我借錢
      ，不是我給他的報酬，大陸那邊安排假結婚是一個臺灣成
      年男子，不是跟大陸人接洽。」等語；被告於原審亦供稱
      ：「鞋子確實是證人乙○○在我要去相親前叫我穿上的，
      不是我自己買的，乙○○有給我2 萬元報酬，我沒有向他
      借錢，至於到大陸那邊是乙○○與對方接洽，不是我。」
      、「（檢察官問：你是跟何人一起前往澳門？）黃大哥及
      阿中。（檢察官問：去澳門目的為何？）相親，是假結婚
      。（檢察官問：那天你去時，你到澳門之後你有無與他們
      住一起？）答有，但沒有住同一房間。（檢察官問：在大
      陸吃、住是何人支付？）有時是黃大哥支付，有時是黃大
      哥在大陸的朋友支付，我沒有自己付錢。（檢察官問：你
      的機票何人付錢？）不是我付的。（檢察官問：你拿到報
      酬是2萬元嗎？）是，是黃大哥給我二萬元。（檢察官問
      ：後來你有無去相親？）有，是黃大哥跟大陸那邊的人帶
      我去。（檢察官問：扣案物品是何人交給你？）是要相親
      時，安排相親的那個人交給我，黃大哥叫我穿上。（檢察
      官問：）你相親時，為何要穿涼鞋？他們安排的，我跟他
      們過去相親，他叫我穿我就穿，衣服也是他們買的。（檢
      察官問：你原本就是要去大陸結婚嗎？）黃大哥只跟我說
      去大陸相親就好了。（檢察官問：你自己的鞋子？）他說
      太舊了，不要穿了。（檢察官問：只有你一人去相親嗎？
      有無其他人一起去相親？）有一群人在吃飯，除了我之外
      ，其他都是介紹人。（檢察官問：你拿到新的涼鞋，要你
      穿上，你不會覺得奇怪嗎？）我不會想那麼多。（檢察官
      問：為何你在偵查中回答檢察官稱相親要穿涼鞋，你也覺
      得奇怪？）他們免費招待我，相親穿涼鞋也沒有什麼，衣
      服也是他們買的。（檢察官問：黃大哥有無交代你回台後
      涼鞋要交給何人？）沒有說什麼，他也沒有說涼鞋要送給
      我。（檢察官問：黃大哥就把那雙涼鞋送給你，是嗎？）
      我不知道。（審判長問：涼鞋是在94年10月8 日下午2、3
      點時在深圳交給你穿的？）是，是大陸安排相親的人交給
      我，乙○○叫我穿的。（審判長問：你於偵查中稱衣服是
      在94年10月7日買的，相親是10月8日，是否如此？）是，
      衣服、鞋子是相親前一天乙○○、阿中帶我去深圳的超市
      買的。（審判長問：鞋子是乙○○、阿中幫你挑的？）是
      。（審判長問：你於偵查中稱買鞋子的時候，鞋子尺寸有
      比較大，後來有修改，是否如此？）是，我是有這麼說，
      鞋子有無修改我不知道，鞋子拿給我穿時，比較大，阿中
      說要拿去改。（審判長問：你的意思是鞋子經過修改後，
      於10月8 日下午2、3點才交給你穿的，是否如此？）有無
      修改我不知道，但確實是10月8 日下午2、3點要相親前交
      給我穿的。（審判長問：你是否有拿到報酬2 萬元？）10
      月5日凌晨天亮時，黃大哥在台中市○○○街37號2樓他租
      屋處交給我的，要供我在大陸花用。（審判長問：94年10
      月5 日你們前往澳門的機票何人購買？）阿中。（審判長
      問：你與阿中、黃大哥3 人一起去搭機，是嗎？）是。（
      審判長問：到大陸時，你剛才表示在深圳有一男子拿涼鞋
      給你穿，那是什麼地方？）這是我住的民宿那裡，那名男
      子我不認識，應該是臺灣人，他年約30幾歲。（審判長問
      ：）衣服、鞋子何人支付？衣服的錢是乙○○付的，鞋子
      的錢是何人付帳我不知道，是阿中拿來給我試穿，我沒有
      付錢，因為當時我在買衣服，不是在鞋店。（審判長問：
      涼鞋回來臺灣後，要還給誰？）我不知道。（審判長問：
      你說阿中拿給你的鞋子尺寸比較大，大幾號？）我只是覺
      得比較大，不知道尺碼有大多少。（審判長問：提示偵卷
      第32頁，你在偵查中表示阿中拿鞋子給你時，發覺尺寸比
      較大，要修改，你的心裡覺得怪怪的，是否如此？）我的
      意思是要去修改，為何當天沒有把鞋子拿回來，而要隔天
      才拿來，這樣子怪怪的。」等語，惟關於被告前往大陸地
      區後如何購買扣案涼鞋、如何與女子相親以及相親結果如
      何等情，雙方陳述互有出入，且差異甚大，已見不實，且
      證人乙○○亦涉及本案，自難期為真實之陳述，是以證人
      乙○○證稱：伊係陪同被告前往大陸地區假結婚相親，未
      與被告一起去買扣案涼鞋，不知道被告為何要換衣服、鞋
      子去相親，現金2 萬元是伊借給被告使用云云，無非飾卸
      己責，不足採信。被告所辯：伊係前往大陸地區假結婚相
      親而取得報酬3 萬元云云，要屬空言，亦不足取。另證人
      丙○○於本院審理時對被告購買新衣服、涼鞋之情，先陳
      稱「有一早上，相約去市場逛、（沒有無看到被告去買新
      鞋子、衣服」、「不曉得被告在大陸期間，有無穿新的涼
      鞋」、「他去的時候不是穿涼鞋去，但回來是否有穿涼鞋
      ，我不清楚。」，又稱「在市場係各買各的」，惟此為被
      告所否認，復與證人乙○○於原審前開證述情節未盡相符
      ，復審之證人丙○○於他案（台灣台中地方法院95年度69
      3號、台灣高等法院台中分院95年度上訴字第2862 號）審
      理時所供，亦推說不知情及表示到大陸後伊自己去玩，被
      告與共犯『黃明桐』一起，甲○○走的黃明桐比較近，在
      大陸伊自己玩自己的等語，業經本院調閱台灣高等法院台
      中分院95年度上訴字第2862號全卷查明，並於審理時就提
      示前述筆錄告以要旨供被告辯明，被告亦否認其事，直指
      證人丙○○此部分所言不實，是證人丙○○關於此部分之
      證述，顯因其個人身陷其事，該刑事判決尚未確定，故為
      不實之語，自難採為被告有利之認定，併此說明。
    (5)被告固於警詢時供稱：「出國前一名叫阿中的台灣男子先
      給我2 萬元，他說相親的代價要給我大約2、3萬元。」等
      語（見94年度偵字第17664號卷第6 頁）；於偵查中證稱：
      「食宿旅費也是黃大哥給我的，黃大哥給我2 萬。」、「
      （代價？）機票、住宿、假相親，再給我2、3萬。」等語
      （見94年度偵字第17664 號卷第39頁、第40頁）；於本院
      前審訊問時供稱：「我知道要去辦假結婚而已，我沒有收
      受報酬。」等語（見本院前審95年7月12日訊問筆錄第1頁
      ），於審理時供稱：「之前在我到大陸前，只說要給我2
      、3萬元，沒有說2 萬元或3萬元，後來要去之前在台中有
      給我2 萬元。」等語（見本院前審卷第47頁）；惟其對於
      究係「阿中」（丙○○）或「黃大哥」（乙○○）給付報
      酬以及有無收受報酬之事，先後陳述不一，已見情虛，自
      不足採。
    (6)被告雖供稱前開費用係關於假結婚之費用云云，證人乙○○於原審亦證稱：「（辯謢人問：你是如何得知被告要出
      國辦假結婚？）別人問我有無人要辦假結婚1個月是3萬元
      ，所以我就問被告是否要辦假結婚，被告就說好。」等語
      （見原審卷第117 頁）；但依前述，本件被告前往大陸目
      的係為運送毒品入境國內，且被告運送毒品入境國內之報
      酬應為證人乙○○所供述之3萬元，其中被告取得之2萬元
      係其中一部份報酬，其餘1 萬元待工作完成後，始另行給
      付，殆無足疑。被告及證人乙○○供稱前開費用係關於假
      結婚之費用云云，自無足取。
  (四)本案係由丙○○負責購買被告與丙○○、乙○○3 人往返臺
    灣、澳門之機票，另真實姓名年籍不詳之成年男子「黃明桐
    」則負責安排被告在大陸地區之食宿事宜，乙○○並於94年
    10月5日出發搭機前交付2萬元報酬予被告，再由乙○○、丙○○於94年10月5 日當日偕同被告搭機赴大陸同住一處，其
    後，3 人即一同前往大陸地區廣東省深圳市○市○○街購買
    被告穿著之扣案涼鞋，由丙○○將涼鞋取回供丙○○、乙○○與真實姓名年籍不詳之成年男子「黃明桐」將海洛因2 包
    分別置入該涼鞋鞋底內，再由「黃明桐」於94年10月8 日下
    午2、3時交付扣案涼鞋予被告穿著，顯見被告與乙○○、丙○○及「黃明桐」就本件犯行，有共同之犯意及行為之分擔
    。
  (五)綜上所述，被告運輸、私運上開第1 級毒品海洛因入境國內
    ，事證明確，被告上開辯解，要屬卸責之詞，不足採信。
二、刑法及刑法施行法部分條文業經修正公布，並均於95年7月1
    日施行。修正後刑法第2條第1項之規定，係規範行為後法律
    變更所生新舊法律比較適用之準據法，於修正後刑法施行後
    ，應適用修正後刑法第2條第1項規定之從舊從輕之原則為比
    較；修正後刑法第2條第2項，則為同條第1 項之特別規定，
    於修正後刑法施行後，關於非拘束人身自由之保安處分，應
    依修正後刑法第2條第2項之規定，適用裁判時之法律。又修
    正後刑法第35條，乃刑之重輕之法定次序與標準，應適用裁
    判時之修正後刑法第35條之規定。修正後刑法第2條第1項係
    採從舊從輕原則，適用最有利於行為人之法律。既曰法律，
    自較刑之範圍為廣；除法律有特別規定者（如修正後刑法第
    2條第2項非拘束人身自由之保安處分適用裁判時法，修正後
    刑法施行法第9條之3規定之情形），應依其規定；或事關執
    行之緩刑之宣告，或犯罪在刑法修正施行前，自首在刑法施
    行後之自首部分，或程序之規定（程序從新，如刑法第40條
    沒收宣告之程序規定），應適用裁判時之修正後刑法之規定
    外；依修正後刑法第2條第1項比較時，應就罪刑有關之共犯
    、未遂犯、連續犯、牽連犯、結合犯，以及累犯加重，自首
    減輕暨其他法定加減原因（如身分加減）與加減例等一切情
    形，綜其全部之結果而為比較後，整個之適用，不能割裂而
    分別適用有利益之條文。拘束人身自由之保安處分，並非屬
    修正後刑法第2條第2項規定應適用裁判時法之範圍，除有特
    別規定者外，亦屬應依修正後刑法第2條第1項比較適用之法
    律；從刑附屬於主刑，除法律有特別規定者外，依主刑所適
    用之法律（以上參考最高法院95年05月23日刑事庭第8 次會
    議決議及最高法院24年上字第4634號、24年上字第5292號、
    27年上字第2615號判例）。至有關易科罰金之折算標準、罰
    金易服勞役之折算標準及期限、多數有期徒刑定應執行之刑
    時之最高刑期之限制等之修正，事涉行為人易刑折算標準金
    額之多寡與期限之長短或有期徒刑定應執行之刑時最高度之
    限制，雖亦均屬依修正後刑法第2條第1項所應比較適用法律
    之範圍，然觀諸最高法院95年5月23日刑事庭第8次會議決議
    內容，其所指應綜合比較新、舊法而一體適用之部分，當僅
    限於就被告所犯罪名、法定刑度及刑之加重減輕等有關罪、
    刑部分之事項，至針對法院為宣告刑後，就數個宣告刑應如
    何定其應執行刑之規定，因非屬須經綜合考量方得據以為刑
    之宣告之罪、刑事項，於適用時，與之不具依附及相互關聯
    之特性，縱各別適用最有利於行為人之法律，亦不影響被告
    之犯行在法律上之評價，自不生應與罪、刑部分一體適用之
    問題，而應各依修正後刑法第2條第1項之規定，適用最有利
    於行為人之法律。茲就各項法律修正及適用情形列述如下：
  (一)有關所犯罪名、法定刑度及刑之加重減輕等罪、刑部分：
    (1)修正前刑法第33條第5 款關於主刑之罰金部分原規定：「
      罰金：（銀元）一元以上。」，並依罰金罰鍰提高標準條
      例第1條 前段規定提高10倍，亦即須量處新臺幣30元以上
      之刑度，修正後同條款則規定為：「罰金：新臺幣一千元
      以上，以百元計算。」。
    (2)本件被告所犯毒品危害防制條例第4條第1項及懲治走私條
      例第2 條之罪，其法定刑分別為死刑或無期徒刑，處無期
      徒刑者，得併科新臺幣10,000,000元以下罰金及7 年以下
      有期徒刑，得併科新臺幣3,000,000 元以下罰金。依修正
      前法律之規定，被告所犯運輸第一級毒品罪若併科罰金，
      其最高度為新臺幣10,000,000元，最低度為新臺幣30元，
      所犯私運管制物品進口罪若併科罰金，其最高度為新臺幣
      3,000,000 元，最低度為新臺幣30元；若依修正後之法律
      規定，被告所犯運輸第一級毒品罪若併科罰金，其最高度
      為新臺幣10,000,000元，最低度為新臺幣1,000 元，所犯
      私運管制物品進口罪若併科罰金，其最高度為新臺幣3,00
      0,000元，最低度為新臺幣1,000元。經比較結果，修正後
      之法律規定非較有利於被告，故依修正後刑法第2條第1項
      前段規定，屬該條項所稱之法律變更而須據之為新、舊法
      比較，且就被告所犯罪名、法定刑度及刑之加重減輕等與
      罪、刑有關事項之適用部分，應整體適用修正前之刑法有
      關規定。
    (3)刑法第64條第2 項有關死刑之減輕方法之規定，修正前第
      64條第2 項之規定「死刑減輕者，為無期徒刑，或為15年
      以下12年以上有期徒刑」，修正後則規定：「死刑減輕者
      ，為無期徒刑」，經比較修正前、後之規定，修正後刑法
      第64條第2 項所定死刑減輕後之刑度，較之修正前提高，
      自以修正前刑法第64條第2項規定有利於被告。
    (4)刑法第65條第2 項有關無期徒刑之減輕方法之規定，修正
      前第65條第2項之規定「無期徒刑減輕者，為7年以上有期
      徒刑」，修正後則規定：「無期徒刑減輕者，為20年以下
      15年以上有期徒刑」，經比較修正前、後之規定，修正後
      刑法第65條第2 項所定無期徒刑減輕後之刑度，較之修正
      前提高，自以修正前刑法第65條第2項規定有利於被告。
    (5)綜合上述各條文修正前、後之比較，可知依修正前、後之
      規定，修正後之罰金最低數額，較修正前提高、修正後之
      就死刑、無期徒刑之減輕方法後之刑度部分，均較修正前
      提高，顯然均不利於被告，揆諸前揭最高法院決議所揭示
      之罪刑綜合比較原則，依刑法第2條第1項前段之規定，應
      整體適用行為時即修正前之規定。
  (二)其他法律修正部分：
    (1)刑法第11條原規定「本法總則於其他法令有刑罰之規定者
      ，亦適用之。但其他法令有特別規定者，不在此限。」，
      經修正為「本法總則於其他法律有刑罰或保安處分之規定
      者，亦適用之。但其他法律有特別規定者，不在此限。」
      ，亦即為使法規範明確，將「法令」修正為「法律」以符
      合法律保留及罪刑法定原則，復就解釋上認為「有刑罰之
      規定」包含保安處分部分亦予以明文化，是以此一修正並
      未涉及實體國家刑罰權之有無暨其範圍之更迭，非屬修正
      後刑法第2 條第1 項所稱之「法律變更」，不生須依該條
      項規定為新、舊法比較之問題，惟本條修正之目的既為符
      法律保留及罪刑法定原則暨規範明確性之要求，當以修正
      後之規定較能契合刑罰之本質兼更具規範之實質妥當性暨
      進步性，因之，基於「法與時轉則治」之理念，此部分自
      應適用修正後規定。
    (2)刑法第28條有關共犯之規定，修正前第28條規定：「二人
      以上共同實施犯罪之行為者，皆為正犯」，修正後則規定
      ：「二人以上共同實行犯罪之行為者，皆為正犯」，亦即
      修正後規定，係將原來共同正犯之共同「實施」犯罪，改
      為共同「實行」犯罪，剔除完全未參與犯罪相關行為「實
      行」之「陰謀共同正犯」及「預備共同正犯」，是修正後
      之共同正犯之可罰性要件之範圍業已限縮，乃屬行為可罰
      性要件之變更，自應比較新舊法，惟本案被告二人係共同
      為上開傷害之犯罪行為，不論適用修正前、後之刑法第28
      條規定，被告二人均應成立共同正犯，經比較修正前、後
      之規定，對被告二人並無不利，應適用現行有效之裁時刑
      法第28條之規定。
    (3)修正後刑法第55條有關想像競合犯所增訂之但書係科刑之
      限制，為法理之明文化，非屬法律之變更，不生新舊法比
      較問題，應適用現行有效之裁時刑法第55條之規定。
    (4)末按刑法第37條第2項雖已將「宣告6月以上有期徒刑」改
      為「宣告1年以上有期徒刑」，同條第5項增列但書「但同
      時宣告緩刑者，其期間自裁判確定時起算之。」及部分文
      字之調整，然因褫奪公權屬於從刑，依照最高法院95年5
      月23日第8次刑事庭會議決議第1點第(五)小點：「從刑附屬
      於主刑，除法律有特別規定者外，依主刑所適用之法律」
      ，本案關於刑法修正前後之比較適用，整體言之，既應以
      修正前之刑法對被告較為有利，則從刑部分亦應一體適用
      修正前刑法之規定。
三、按海洛因為毒品危害防制條例第2條第2項第1款所列之第1級
    毒品，不得製造、運輸、販賣、意圖販賣而持有、轉讓、施
    用及持有。另行政院依懲治走私條例第2條第4項規定公告毒
    品危害防制條例所列毒品屬甲項第4 目管制進出口物品，不
    得進出口。次按自大陸地區私運物品進入臺灣地區，或自臺
    灣地區私運物品前往大陸地區者，以私運物品進口、出口論
    ，適用懲治走私條例之規定處斷，懲治走私條例第12條定有
    明文。查被告自大陸地區運輸、私運扣案海洛因入境臺灣，
    核其所為，係犯毒品危害防制條例第4條第1項之運輸第1 級
    毒品罪及懲治走私條例第12條、第2條第1項之私運管制物品
    罪。被告與乙○○、丙○○及真實姓名年籍不詳之成年男子
    「黃明桐」間，互有犯意聯絡與行為分擔，均應依刑法第28
    條論以共同正犯。被告持有毒品海洛因之低度行為，為運輸
    之高度行為所吸收，不另論罪。被告以一行為，同時觸犯毒
    品危害防制條例第4條第1項及懲治走私條例第12條、第2 條
    第1 項二罪，為想像競合犯，應依刑法第55條規定從一重之
    毒品危害防制條例第4條第1項運輸第1 級毒品罪處斷。次按
    運輸第一級毒品罪之法定刑為「死刑或無期徒刑；處無期徒
    刑者，得併科新台幣一千萬元以下罰金」，然同為運輸第一
    級毒品之人，其原因動機不一，犯罪情節未必盡同，或有大
    宗運輸者，亦有中、小之分，其運輸行為所造成危害社會之
    程度自屬有異，法律科處此類犯罪，所設之法定最低本刑卻
    同為「無期徒刑，得併科新台幣一千萬元以下罰金」，不可
    謂不重。於此情形，倘依其情狀處以有期徒刑，即足以懲儆
    ，並可達防衛社會之目的者，自非不可依客觀之犯行與主觀
    之惡性二者加以考量其情狀，是否有可憫恕之處，適用刑法
    第五十九條之規定酌量減輕其刑，期使個案裁判之量刑，能
    斟酌至當，符合比例原則。經查：被告於私運毒品來台之海
    洛因驗餘淨重共293.8公克，純度百分之33.29，純質淨重共
    97.81 公克，雖非微量，惟較諸一般毒梟運輸毒品少者數千
    公克，多者以公斤計比較，其犯罪情節與大量走私運輸毒品
    以牟取暴利之人顯有重大差異，且被告僅於77年間因竊盜罪
    ，經台灣台中地方院判處有期徒刑6月，緩刑3年，有本院被
    告前案紀錄表1份附卷可憑，偶因貪圖3萬元之報酬，一時思
    慮不周，受人蠱惑，攜帶海洛因入境國內，致觸犯法定刑為
    死刑或無期徒刑之重罪，情輕法重，如科以最輕之刑，仍嫌
    過重，客觀上足以引起一般人之同情，其犯罪情狀尚堪憫恕
    ，應依刑法第59條規定酌量減輕其刑。末查被告於歷次偵審
    時均辯稱：伊不知扣案涼鞋鞋底藏有海洛因，並無運送海洛
    因入境國內之犯意，伊與乙○○、丙○○係至大陸相親假結
    婚等語，足見其並未供出乙○○、丙○○即係僱用被告運送
    毒品之幕後主謀，難認被告已供出毒品來源，並因而破獲，
    自無依毒品危害防制條例第17條之規定，減輕其刑之餘地。
    被告於本院前審選任辯護人具狀指稱被告於到案後主動供出
    乙○○、丙○○係僱用被告假結婚真運毒之幕後主謀，應依
    毒品危害防制條例第17條之規定，減輕其刑云云，尚屬無據
    ，併此敘明。
三、原審因被告事證明確予以論罪科刑，固非無見。惟查：(一)扣
    案搭配門號0000000000號之NOKIA牌行動電話1具，係被告所
    有供本件犯罪所用之物，且既經扣案，自無全部或一部不能
    沒收之情形，即無庸依同條項之規定另行諭知如全部或一部
    不能沒收時，追徵其價額或以其財產抵償之，原判決就扣案
    之前開NOKIA行動電話機具1具，諭知應依毒品危害防制條例
    第19條第1 項之規定諭知沒收，如全部或一部不能沒收時，
    追徵其價額，尚有違誤。(二)前開行動電話之門號雖僅係被告
    所租用，但該前開行動電話使用之SIM 卡，已由電信公司發
    配被告所有，仍屬被告所有之實體物，且係被告所有供本件
    犯罪所用之物，亦應依法諭知沒收，乃原判決認定行動電話
    使用戶對於SIM 卡僅有使用權，無所有權，不得對之沒收，
    亦有未洽。至原判決固援引最高法院92年度台上字第6836號
    判決意旨略以：「行動電話之門號，似係使用者向電信業者
    申請租用而僅取得其使用權，並非申請使用者所有，原判決
    以扣案NOKIA廠牌第0000000000號及MOTOROLA廠牌第0000000
    000 號行動電話各一支為上訴人供犯罪所用之物，並未載明
    僅就話機部分，而連同各該門號均予以宣告沒收，亦有未合
    。」，但該判決係指行動電話門號係使用者向電信業者申請
    租用而僅取得其使用權，並非申請使用者所有，而不得予以
    宣告沒收，並非指行動電話之SIM 卡，非申請使用者所有，
    而不得宣告沒收，附此敘明。爰審酌被告犯罪之動機、目的
    、犯罪之手段、素行尚可，智識程度，私運毒品海洛因之數
    量，甫進入國內即被查獲，對於國家社會造成之侵害程度及
    犯後態度等一切情狀，並依修正前刑法第64條第2 項、第65
    條第2 項死刑、無期徒刑減輕後之刑度範圍內量處如主文第
    二項所示之刑，且核其犯罪性質，有宣告褫奪公權之必要，
    爰依修正前刑法第37條第2項之規定併宣告褫奪公權10年。
四、扣案海洛因海洛因2包（驗餘淨重共293.8公克），屬查獲之
    第1級毒品，應依毒品危害防制條例第18條第1項前段之規定
    宣告沒收併銷燬；扣案海洛因外包裝袋2只（包裝重共43.64
    公克）係用以包裹海洛因，避免運輸毒品時受潮、毀壞之物
    ，扣案涼鞋1 雙係被告與共犯等用以夾藏運輸海洛因入境之
    物，且均屬被告與共犯乙○○、丙○○、不詳姓名年籍之成
    年男子等人所有，供犯罪所用之物；另扣案搭配門號000000
    0000號之NOKIA行動電話機具1具及SIM卡1枚，被告自承為其
    所有，且係供本件犯罪而與共犯乙○○、丙○○連絡其等前
    往大陸地區之機票、食宿事宜所用之物，均應依毒品危害防
    制條例第19條第1 項前段之規定宣告沒收。又上開物品既經
    扣案，自無全部或一部不能沒收之情形，即無庸依同條項之
    規定另行諭知如全部或一部不能沒收時，追徵其價額或以其
    財產抵償之；再被告在著手運輸扣案海洛因前，業已坦承自
    共犯乙○○處取得現金2 萬元之報酬，該款項屬被告犯本案
    共同運輸第1 級毒品犯罪所得之財物，雖未扣案，仍應依同
    條例第19條第1 項規定宣告沒收，如全部或一部不能沒收時
    ，應以其財產抵償之；至被告尚未取得之報酬1 萬元，屬尚
    未實際獲取之利益，自無庸宣告沒收。
四、按香港澳門關係條例第35條第2 項固規定：「輸入或攜帶進
    入臺灣地區之香港或澳門物品，以進口論；其檢驗、檢疫、
    管理、關稅等稅捐之徵收及處理等，依輸入物品有關法令之
    規定辦理。」。但查：本件被告自大陸地區珠海住宿之處所
    內，即已換上藏有扣案海洛因之涼鞋穿著，欲返回臺灣地區
    ，其雖係經由澳門搭機返抵中正國際機場，惟被告所私運進
    口之毒品海洛因並非澳門物品，自無香港澳門關係條例第35
    條第2項規定之適用，附此敘明。
據上論斷，應依刑事訴訟法第369條第1項前段、第364條、第299
條第1項前段，毒品危害防制條例第4條第1項、第18條第1項前段
、第19條第1項，懲治走私條例第2 條第1項、第11條、第12條，
刑法第11條、第2條第1項前段、第28條、第55條、第59條、（修
正前）第37條第2項，判決如主文。
本案經檢察官游明仁到庭執行職務。
中　　華　　民　　國　　96　　年　　4 　　月　　13　　日
　　　　　　　　　刑事第十五庭審判長法　官  吳昭瑩
　　　　　　　　　　　　　　　　    法　官  王梅英
　　　　　　 　 　　　　　　　　　　法　官  李釱任
以上正本證明與原本無異。
如不服本判決，應於收受送達後十日內向本院提出上訴書狀，其
未敘述上訴之理由者並得於提起上訴後十日內向本院補提理由書
（均須按他造當事人之人數附繕本）。
                                    書記官  洪秋帆
中　　華　　民　　國　　96　　年　　4 　　月　　16　　日
附錄：本案論罪科刑法條全文
毒品危害防制條例第4條第1項
製造、運輸、販賣第一級毒品者，處死刑或無期徒刑；處無期徒
刑者，得併科新臺幣 1 千萬元以下罰金。
懲治走私條例第2條第1項
私運管制物品進口、出口逾公告數額者，處 7 年以下有期徒刑，
得併科新臺幣3百萬元以下罰金。
